臺灣新北地方法院刑事判決　　　　　　110年度金訴字第337號
公　訴　人　臺灣新北地方檢察署檢察官
被　　　告　丁士展


上列被告因違反洗錢防制法等案件，經檢察官提起公訴（110 年
度偵字第12762 號），本院判決如下：
    主  文                                              
丁士展犯三人以上共同冒用公務員名義詐欺取財罪，處有期徒刑
壹年肆月，併科罰金新臺幣壹萬元，罰金如易服勞役，以新臺幣
壹仟元折算壹日。緩刑肆年，並應依新北市中和區調解委員會11
0 年民調字第608 號調解筆錄向葉怡良支付新臺幣參拾伍萬元。
扣案如附表編號1 、3 所示之物及附表編號2 所示之公印文壹枚
均沒收。
    事  實
一、丁士展自民國110 年3 月初起，知悉真實姓名、年籍不詳，
    通訊軟體微信暱稱「創新者」、「阿哥」等人所屬之詐欺集
    團係3 人以上，以實施詐術為手段所組成具有持續性及牟利
    性之有結構性組織，竟仍與該詐欺集團所屬成年成員，共同
    意圖為自己不法之所有，基於3 人以上共同冒用公務員名義
    詐欺取財、行使偽造公文書、洗錢及參與犯罪組織之犯意聯
    絡，由丁士展參與上開詐欺集團，並擔任「面交車手」之工
    作，復持用附表編號1 所示手機作為聯繫工具，由該詐欺集
    團所屬之成年成員於110 年3 月15日10時許，假冒戶政事務
    所人員及警察，以電話向葉怡良佯稱其名下帳戶將遭凍結，
    要求葉怡良將帳戶款項提領交付法院扣押云云，致葉怡良陷
    於錯誤，而於110 年3 月15日13時30分許，在新北市○○區
    ○○路○○巷00弄0 號住處前，將新臺幣（下同）35萬元款
    項交予依詐欺集團指示前來收款之丁士展，丁士展並將如附
    表編號2 所示偽造公文書交付葉怡良而行使之，足以生損害
    於臺灣臺北地方法院之公務信用性及葉怡良。丁士展取得上
    開款項後，隨即依「阿哥」之指示，將款項置於指定之麥當
    勞內，由詐欺集團其他成員取走款項，以此方式製造金流斷
    點，隱匿詐欺取財犯罪所得去向、所在；復於翌日接續由同
    一詐欺集團之成年成員，再以相同手法向葉怡良佯稱需再交
    出85萬元云云，惟因葉怡良已察覺遭詐而報警，嗣丁士展於
    110 年3 月16日12時15分許，前往上址向葉怡良取款時，經
    員警當場逮捕而未遂，並扣得如附表編號1 、3 所示之物，
    而悉上情。
二、案經葉怡良訴由新北市政府警察局板橋分局報告臺灣新北地
    方檢察署檢察官偵查起訴。
    理  由                                              
一、訊據被告丁士展對於上開犯罪事實均坦承不諱，核與證人即
    告訴人葉怡良於警詢及偵查中之證述相符，並有自願受搜索
    同意書、新北市政府警察局板橋分局搜索扣押筆錄、扣押物
    品目錄表（附表編號1 、3 所示之物部分）、新北市政府警
    察局板橋分局扣押筆錄、扣押物品目錄表（附表編號2 所示
    之物部分）各1 份、監視器錄影翻拍照片8 張、路線圖1 張
    及查獲照片4 張附卷可稽，復有附表所示之物扣案可佐，足
    認被告任意性自白與事實相符，本案事證明確，被告犯行堪
    以認定，應依法論科。
二、論罪科刑：
  ㈠核被告所為，係犯刑法第339 條之4 第1 項第1 款、第2 款
    之3 人以上共同冒用公務員名義詐欺取財罪及刑法第216 條
    、第211 條之行使偽造公文書罪、洗錢防制法第14條第1 項
    之洗錢罪及組織犯罪防制條例第3 條第1 項後段之參與犯罪
    組織罪。
  ㈡被告及其所屬詐欺集團就上開犯行，有犯意聯絡及行為分擔
    ，為共同正犯。
  ㈢被告及其所屬詐欺集團偽造附表編號2 、3 所示公印文之行
    為，均係偽造公文書之階段行為，且就附表編號2 部分偽造
    公文書之低度行為復為其後行使之高度行為所吸收，均不另
    論罪。
  ㈣被告及其所屬詐欺集團先後對告訴人施詐2 次及偽造附表編
    號2 、3 所示公文書，分別係於密切接近之時間、地點實施
    ，侵害同一之法益，各行為之獨立性極為薄弱，依一般社會
    健全觀念，在時間差距上，難以強行分開，在刑法評價上，
    視為數個舉動之接續施行，合為包括之一行為予以評價，較
    為合理，均為接續犯。
  ㈤被告於上開期間參與犯罪組織，在性質上屬行為繼續之繼續
    犯，僅成立一罪。
  ㈥被告參與之犯罪組織，係3 人以上，以實施詐術為手段所組
    成具有持續性及牟利性之有結構性組織之詐欺集團，而卷內
    並無事證可證該詐欺集團之組成，另有其他詐欺以外之犯罪
    目的，則其參與該犯罪組織，本即係欲藉由該參與犯罪組織
    之繼續犯之實行，而遂行其後詐欺、行使偽造公文書及洗錢
    之犯行，其犯罪目的單一，且具有行為局部之同一性，故其
    所犯3 人以上共同冒用公務員名義詐欺取財罪、行使偽造公
    文書罪、洗錢罪及參與犯罪組織罪間，為想像競合犯，應依
    刑法第55條規定，從一重之3 人以上共同冒用公務員名義詐
    欺取財罪論處。
  ㈦爰以被告之責任為基礎，並審酌其係以上開分工方式為詐欺
    及洗錢行為之犯罪手段，其於警詢時自稱經濟狀況勉持，並
    於本院審理時自稱目前大學在學，另從事大體接運司機工作
    ，與父母同住等生活狀況，被告先前並無任何論罪科刑紀錄
    ，可見其品行尚可，被告自稱大學在學，惟無事證可認其具
    有金融、會計、記帳、商業或法律等專業知識之智識程度，
    其造成告訴人受有35萬元之財產損害，及所涉洗錢犯行之金
    額尚非輕微，然尚未自洗錢犯行中獲得任何利益，且始終坦
    承犯行，並與告訴人於案外成立調解之犯後態度等一切情狀
    ，量處如主文所示之刑，並諭知易服勞役之折算標準。
  ㈧被告前未曾因故意犯罪受有期徒刑以上刑之宣告，有臺灣高
    等法院被告前案紀錄表1 份附卷可稽，其因一時失慮致犯本
    罪，惟犯後已與告訴人成立調解，本院信其經此偵、審程序
    及刑之宣告後，應能知所警惕，而無再犯之虞，因認所宣告
    之刑以暫不執行為適當，爰依刑法第74條第1 項第1 款規定
    ，併予宣告緩刑4 年，以啟自新。又被告係與告訴人成立分
    期賠償之調解條件，有調解筆錄1 份在卷可稽，為保障告訴
    人於被告緩刑期間內能確實獲得賠償，爰參酌該調解條件，
    依刑法第74條第2 項第3 款規定，命被告向告訴人依該調解
    條件支付35萬元。至被告於緩刑期間若違反前揭所定負擔情
    節重大，足認原宣告之緩刑難收其預期效果，而有執行刑罰
    之必要者，依刑法第75條之1 第1 項第4 款規定，得撤銷其
    緩刑之宣告，併此敘明。
  ㈨按行為人以一行為觸犯組織犯罪防制條例第3 條第1 項後段
    之參與犯罪組織罪，及刑法第339 條之4 第1 項第2 款之加
    重詐欺取財罪，依刑法第55條前段規定從一重之加重詐欺取
    財罪處斷而為科刑時，於有預防矯治其社會危險性之必要，
    且符合比例原則之範圍內，由法院依組織犯罪防制條例第3
    條第3 項規定，一併宣告刑前強制工作，最高法院108 年度
    台上大字第2306號刑事裁定參照。本件被告雖參與上開詐欺
    集團，惟審酌其參與期間、分工角色，及其於本件前後均無
    參與其他犯罪組織等情形，復參酌卷內並無事證可認其有預
    防矯治社會危險性之必要，爰不予宣告強制工作。
三、扣案附表編號1 所示手機，係被告所有，且用以與本件詐欺
    集團成員聯繫，而扣案附表編號3 所示偽造公文書，亦係被
    告及其所屬詐欺集團所有，欲用以詐欺告訴人所用之物，均
    據被告供承不諱，自屬被告供犯本案所用之物，皆應依刑法
    第38條第2 項前段規定沒收。至附表編號3 所示偽造公文書
    上之偽造公印文，係偽造公文書之一部，已因偽造公文書之
    沒收而包括在內，爰不重複沒收。另扣案附表編號2 所示之
    偽造公文書，已由被告交給告訴人，自非被告及其所屬詐欺
    集團成員所有，爰不予宣告沒收，惟其上既蓋有如附表編號
    2 所示之偽造公印文1 枚，應依刑法第219 條規定，不問屬
    於犯人與否，宣告沒收之。又偽造公文書上雖有偽造之公印
    文存在，惟偽造印文尚無先偽造印章之必然，亦可能以影印
    或描繪等方式為之，本案既未有該偽造之公印章扣案，復無
    事證證明該印章確屬存在，爰不予宣告沒收，併此敘明。
據上論斷，應依刑事訴訟法第299 條第1 項前段，判決如主文。
本案經檢察官張維貞提起公訴，檢察官秦嘉瑋到庭執行職務。
中    華    民    國   110    年    11    月    10    日
                  刑事第十二庭  審判長法  官  陳正偉
                                      法  官  鄭淳予
                                      法  官  陳志峯
上列正本證明與原本無異。
如不服本判決，應於判決送達後20日內敘明上訴理由，向本院提
出上訴狀 (應附繕本) ，上訴於臺灣高等法院。其未敘述上訴理
由者，應於上訴期間屆滿後20日內向本院補提理由書「切勿逕送
上級法院」。
                                      書記官  喻誠德
中    華    民    國   110    年    11    月    10    日
附錄本案論罪科刑法條全文：
洗錢防制法第2條
本法所稱洗錢，指下列行為：
一、意圖掩飾或隱匿特定犯罪所得來源，或使他人逃避刑事追訴
    ，而移轉或變更特定犯罪所得。
二、掩飾或隱匿特定犯罪所得之本質、來源、去向、所在、所有
    權、處分權或其他權益者。
三、收受、持有或使用他人之特定犯罪所得。
洗錢防制法第14條
有第二條各款所列洗錢行為者，處七年以下有期徒刑，併科新臺
幣五百萬元以下罰金。
前項之未遂犯罰之。
前二項情形，不得科以超過其特定犯罪所定最重本刑之刑。
組織犯罪防制條例第3條
發起、主持、操縱或指揮犯罪組織者，處三年以上十年以下有期
徒刑，得併科新臺幣一億元以下罰金；參與者，處六月以上五年
以下有期徒刑，得併科新臺幣一千萬元以下罰金。但參與情節輕
微者，得減輕或免除其刑。具公務員或經選舉產生之公職人員之
身分，犯前項之罪者，加重其刑至二分之一。
犯第一項之罪者，應於刑之執行前，令入勞動場所，強制工作，
其期間為三年。
前項之強制工作，準用刑法第九十條第二項但書、第三項及第九
十八條第二項、第三項規定。
以言語、舉動、文字或其他方法，明示或暗示其為犯罪組織之成
員，或與犯罪組織或其成員有關聯，而要求他人為下列行為之一
者，處三年以下有期徒刑，得併科新臺幣三百萬元以下罰金：
一、出售財產、商業組織之出資或股份或放棄經營權。
二、配合辦理都市更新重建之處理程序。
三、購買商品或支付勞務報酬。
四、履行債務或接受債務協商之內容。
前項犯罪組織，不以現存者為必要。
以第五項之行為，使人行無義務之事或妨害其行使權利者，亦同
。
第五項、第七項之未遂犯罰之。
中華民國刑法第211條
偽造、變造公文書，足以生損害於公眾或他人者，處一年以上七
年以下有期徒刑。
中華民國刑法第216條
行使第二百一十條至第二百一十五條之文書者，依偽造、變造文
書或登載不實事項或使登載不實事項之規定處斷。
中華民國刑法第339條之4
犯第三百三十九條詐欺罪而有下列情形之一者，處一年以上七年
以下有期徒刑，得併科一百萬元以下罰金：
一、冒用政府機關或公務員名義犯之。
二、三人以上共同犯之。
三、以廣播電視、電子通訊、網際網路或其他媒體等傳播工具，
    對公眾散布而犯之。
前項之未遂犯罰之。
 
附表：
┌──┬───────────────┬──────────────┐
│編號│名            稱              │備        註                │
├──┼───────────────┼──────────────┤
│ 1  │APPLE 手機1 支                │                            │
├──┼───────────────┼──────────────┤
│ 2  │偽造之「臺灣臺北地方法院法院清│金額記載35萬元，上有偽造之公│
│    │查」公文書1 紙                │印文1 枚，日期記載為110 年3 │
│    │                              │月15日                      │
├──┼───────────────┼──────────────┤
│ 3  │偽造之「臺灣臺北地方法院法院清│金額記載85萬元，上有偽造之公│
│    │查㈡」公文書1 紙              │印文1 枚，日期記載為110 年3 │
│    │                              │月16日                      │
└──┴───────────────┴──────────────┘